臺灣高等法院刑事判決　　　　　　　　　　　　　　九十年度上易字第三九四三號
　　上　訴　人　台灣台北地方法院檢察署檢察官
　　上　訴　人
　　即　被　告　己○○
　　上　訴　人
　　即　被　告　丁○○
　　共　　　同
　　選任辯護人　吳貞良
右上訴人因被告違反商標法案件，不服臺灣台北地方法院九十年度易字第一四四０號
，中華民國九十年十月十九日第一審判決（起訴案號：臺灣台北地方法院檢察署九十
年度偵字第一三三四號、九十年度偵字第八五二三號）提起上訴，本院判決如左：
    主  文
原判決撤銷。
己○○明知於同一商品使用相同於他人註冊商標之圖樣之商品而販賣，處拘役拾日
，如易科罰金，以佰元折算壹日，緩刑貳年。扣案之仿冒「ＨＥＬＬＯ  ＫＩＴＴ
Ｙ」商標圖樣之電腦手提袋玖佰肆拾伍只沒收之。
丁○○無罪。
    事  實
一、己○○為莆田皮革開發股份有限公司（下稱莆田公司）及歌騰資訊有限公司（下
    稱歌騰公司）之負責人，明知如附表所示之「ＨＥＬＬＯ  ＫＩＴＴＹ及圖」商
    標圖樣係經甲○○○○股份有限公司（下稱三麗鷗公司）向經濟部中央標準局（
    現為智慧財產局）申請註冊之第一四二七一四號商標，核准使用於各種書包、手
    提箱袋、旅行袋及皮夾等商品，並明知未經三麗鷗公司之同意或授權而使用相同
    於三麗鷗公司前述商標圖樣之仿冒商品不得販賣。緣己○○明知燦坤實業股份有
    限公司（下稱燦坤公司）尚未經三麗鷗公司之同意或授權，即接受表示授權書後
    補之燦坤公司之委託，向位於臺中縣大甲鎮○○路一六七號不知情之寶泰隆企業
    有限公司（下稱寶泰隆公司）訂製使用與三麗鷗公司「ＨＥＬＬＯ  ＫＩＴＴＹ
    及圖」商標圖樣完全相同之電腦手提袋共計六千只，寶泰隆公司並先製造十二只
    樣品交予己○○，己○○將其中九只樣品交予燦坤公司，其餘三只則置於莆田公
    司位於台北市○○路○段五號世貿大樓六樓第Ｆ六Ｏ四號展示室中。嗣燦坤公司
    於八十九年五月二十九日明確告知己○○無法取得三麗鷗公司之授權而停止交易
    ，則己○○所持有其上繡有與三麗鷗公司上開商標圖樣完全相同之三只電腦手提
    袋即屬仿冒之商品，自不得擅自販賣。詎己○○竟於八十九年十一月六日四時，
    在上開展示室中，以新台幣一千九百九十五元的價格出售一只予不詳姓名之顧客
    。嗣經三麗鷗公司報警偵辦後始悉上情，並循線在位於台中縣大甲鎮○○街第二
    二二號寶泰隆公司倉庫中，查獲仿冒三麗鷗公司上開商標之電腦手提袋九百四十
    五只。
二、案經甲○○○○公司委由告訴代理人戊○○、丙○○律師訴由內政部警政署保安
    警察第三總隊第二大隊報請臺灣臺北地方法院檢察署檢察官偵查起訴。
    理  由
一、訊據上訴人即被告己○○供承有於右揭時、地明知燦坤公司尚未經告訴人三麗鷗
    公司之同意或授權，即受燦坤公司委託而向寶泰隆公司訂購使用相同於告訴人公
    司上開商標之電腦手提袋六千只，並先行收受寶泰隆公司所交付其上繡有上開告
    訴人公司商標圖樣之電腦手提袋十二只，而將其中九只交付予燦坤公司，嗣燦坤
    公司於八十九年五月二十九日告知無從取得告訴人公司授權，而其仍於上開時地
    販售其上繡有告訴人公司上開商標圖樣之電腦手提袋一只予不詳姓名之客人等情
    ，並據告訴代理人戊○○、丙○○律師指述綦詳，且有統一發票一紙附卷可稽，
    而查「ＨＥＬＬＯ  ＫＩＴＴＹ及圖」商標圖樣係告訴人三麗鷗公司向經濟部中
    央標準局（現為智慧財產局）申請註冊之商標，並經核准使用於各種書包、手提
    箱袋、旅行袋及皮夾等商品，有經濟部中央標準局商標註冊證影本乙紙在卷可憑
    。被告己○○雖辯稱係客人說他女兒很喜歡，一直要求，伊基於同情才出售一只
    云云。惟查，被告己○○既明知寶泰隆公司所交付其上繡有告訴人公司商標圖樣
    之電腦手提袋，並未經告訴人公司授權或同意而製造，自屬於同一類商品之電腦
    手提袋使用相同於告訴人上揭註冊商標圖樣之仿冒商品，本已不得予以販賣，被
    告己○○縱基於顧客之要求，亦非即得販賣而解免其販賣仿冒商品之罪責。被告
    己○○所辯，殊無足取，事證明確，被告己○○販賣仿冒商品之犯行洵堪認定。
二、核被告己○○所為，係犯商標法第六十三條之明知於同一商品使用相同於他人註
    冊商標圖樣之商品而販賣罪。原審就被告己○○予以論罪科刑，固非無見，惟查
    被告丁○○並無與被告己○○共犯上開犯行（理由詳後述），原審認被告己○○
    與被告丁○○共犯上開犯行，尚有未洽。又被告己○○並無於同一商品使用相同
    於告訴人上開註冊商標圖樣之犯意，而犯商標法第六十二條第一款之罪（理由詳
    後述）。原審認被告己○○亦犯有此部分罪責，亦有未洽。是檢察官依告訴人之
    請求提起上訴，其上訴意旨指摘原審就被告己○○所犯商標法第六十二條第一款
    之罪，其量刑過輕暨被告己○○上訴意旨否認有上揭犯行，固均無理由，惟原判
    決關於被告己○○部分既有上述可議之處，自應由本院予以撤銷改判。爰審酌被
    告己○○之素行，犯罪之動機、目的、手段、所販賣仿冒之電腦手提袋僅一只，
    因而從中獲取之利益非多及犯罪後之態度等一切情狀，量處拘役三十日，而查被
    告行為後，刑法第四十一條業於九十年一月十日修正公布，同年月十二日生效，
    該條第一項得易科罰金之最重本刑由三年以下有期徒刑提高為五年以下有期徒刑
    ，比較新舊法結果，以裁判時法有利於被告己○○，爰依刑法第四十一條第一項
    之規定，諭知易科罰金之折算標準。而查被告己○○前雖於七十七年間因妨害兵
    役條例案件，經臺灣板橋地方法院以七十七年度易字第二三八五號刑事判決判處
    有期徒刑四月，緩刑三年在案，惟緩刑期滿而緩刑之宣告未經撤銷，其刑之宣告
    失其效力，嗣被告己○○未曾再受有期刑以上刑之宣告，有本院被告全國前案紀
    錄表及臺灣高等法院檢察署刑案紀錄簡覆表各一份在卷可稽。此次被告己○○因
    一時失慮，觸犯刑章，惟其犯罪情節輕微，所獲利益不多，並未致生重大危害，
    其經此罪刑之宣告，爾後應知戒慎，信無再犯之虞，是本院認其所受本件刑之宣
    告以暫不執行為適當，仍併諭知緩刑二年，以勵自新。至扣案之其上繡有仿冒「
    ＨＥＬＬＯ  ＫＩＴＴＹ及圖」之電腦手提袋九百四十五只，應依商標法第六十
    四條諭知沒收。另扣案之半成品三千零四十七片，既屬尚未完成仿冒之物，自非
    屬商標法第六十四條應沒收之物，自不另為沒收之諭知，附此敘明。
三、公訴意旨另以：被告己○○與丁○○分別為莆田公司及歌藤公司之負責人、會計
    ，二人明知「ＨＥＬＬＯ  ＫＩＴＴＹ及圖」商標圖樣係三麗鷗公司向經濟部中
    央標準局申請註冊之商標，核准使用於各種書包、手提箱袋、旅行袋及皮夾等商
    品。二人竟未經三麗鷗公司之同意或授權，即接受表示授權書後補之燦坤公司委
    託，自八十九年三月十四日起，共同向位於臺中縣大甲鎮○○路一六七號不知情
    之寶泰隆公司訂製使用與三麗鷗公司「ＨＥＬＬＯ  ＫＩＴＴＹ及圖」商標完全
    相同之圖樣，並足使一般消費者產生混淆誤認之虞之仿冒電腦手提袋共計六千只
    。嗣燦坤公司於八十九年五月中旬明確告知己○○、丁○○二人無法取得三麗鷗
    公司之同意或授權，此筆交易停止。另被告丁○○與己○○於八十九年十一月六
    日，在台北市○○路○段五號世貿大樓六樓渠等第Ｆ六０四號展示室中，陳列繡
    有上開「ＨＥＬＬＯ  ＫＩＴＴＹ及圖」商標圖樣之仿冒電腦用手提袋，並以新
    台幣一千九百九十五元的價格出售其中一只，因認被告己○○與丁○○涉有共犯
    商標法第六十二條第一款之罪嫌，丁○○另涉犯商標法第六十三條之罪嫌云云。
四、按犯罪事實應依證據認定之，無證據不得推定其犯罪事實，又不能證明被告犯罪
    者，應諭知無罪之判決，刑事訴訟法第一百五十四條及第三百零一條第一項分別
    定有明文。而犯罪之成立，除行為人客觀上所為須該當於各該犯罪之構成要件外
    ，另主觀上必須有犯罪之故意。而所謂故意，係指行為人對於構成犯罪之事實明
    知並有意使其發生，或行為人對於構成犯罪之事實預見其發生，而其發生不違背
    行為人本意者始屬成立（最高法院二十二年上字四二二九號判例意旨參照）。訊
    據被告己○○與丁○○固供承明知燦坤公司尚未經三麗鷗公司之同意及授權，即
    接受表示授權書後補之燦坤公司之委託，而於上揭時、地向寶泰隆公司訂製完全
    與告訴人三麗鷗公司上開相同之商標圖樣予電腦手提袋上之事實，惟被告二人均
    否認有於同一商品使用相同於他人註冊商標之圖樣之犯行，被告己○○辯稱：八
    十九年三月間燦坤公司向伊負責經營之歌騰公司與莆田公司下訂單，剛開始燦坤
    公司說要去申請授權並提供圖樣，而在八十九年五月十二日、十六日、十八日、
    二十二日及二十六日伊尚與燦坤前經理即乙○○討論是否有取得授權一事，後伊
    於八十九年五月二十九日確定無法取得授權，即傳真通知寶泰隆公司拆掉「ＨＥ
    ＬＬＯ  ＫＩＴＴＹ及圖」圖樣，重新縫製手提袋，並與寶泰隆公司談妥延後至
    七月交貨，伊是相信燦坤公司說沒問題，所以伊才接受燦坤公司的訂單云云。被
    告丁○○辯稱：燦坤公司表示沒有辦法取得授權書時，渠等就傳真寶泰隆公司不
    要再生產有該「ＨＥＬＬＯ  ＫＩＴＴＹ」圖樣之電腦手提袋，並要寶泰隆公司
    將已生產之二千只電腦用手提袋上之「ＨＥＬＬＯ  ＫＩＴＴＹ」商標圖樣拆掉
    ，該公司也傳真表示已經拆掉了，伊確實沒有違反商標法之犯意云云。查燦坤公
    司於八十九年三月間向被告己○○擔任負責人之歌騰公司訂購其上繡有「ＨＥＬ
    ＬＯ  ＫＩＴＴＹ」圖樣之電腦手提袋六千只等情，有被告己○○另擔任負責人
    之莆田公司出具予燦坤公司之報價單影本一紙及燦坤公司向歌騰公司訂購電腦手
    提袋之採購單影本共十紙在卷可稽，而該採購單上明載燦坤公司所採購之電腦手
    提袋上須使用「ＨＥＬＬＯ  ＫＩＴＴＹ」商標，此並據證人即原燦坤公司電腦
    商品部經理乙○○於警訊及偵查時證稱：伊公司有出「ＨＥＬＬＯ  ＫＩＴＴＹ
    」筆記型電腦，為搭配銷售，向歌騰公司訂購六千個繡有「ＨＥＬＬＯ  ＫＩＴ
    ＴＹ」圖樣之電腦手提袋。訂的時候第一次沒有給他圖樣，他自己先打樣；第二
    次，伊才給該公司「ＨＥＬＬＯ  ＫＩＴＴＹ」的圖樣，伊公司之筆記型電腦有
    得到三麗鷗授權，手提袋部分，伊請歌騰公司向三麗鷗公司申請，己○○要伊公
    司自己去申請，伊說那就算了，所以沒有成交，時間是在五月中左右云云。是被
    告二人所辯歌騰公司接受燦坤公司載明要使用「ＨＥＬＬＯ  ＫＩＴＴＹ」圖樣
    之電腦手提袋訂單後，因而才向寶泰隆公司訂製其上使用上開商標圖樣之電腦手
    提袋等語，尚非無據。而查被告二人所經營之歌騰公司於接獲燦坤公司訂購上揭
    電腦手提袋後，即自八十九年三月十四日起，以每只二百二十元、三百六十元、
    三百九十元及四百三十元不等之代價向寶泰隆公司訂製使用完全相同於告訴人公
    司「ＨＥＬＬＯ  ＫＩＴＴＹ及圖」商標之電腦手提袋共計六千只等情，並據被
    告二人及證人即寶泰隆公司負責人庚○○及負責業務之王春來供明在卷，並有歌
    騰公司向寶泰隆公司訂製上開電腦手提袋之訂購單乙紙在卷可稽。嗣該燦坤公司
    負責採購電腦手提袋之乙○○因未能取得告訴人公司之授權使用上揭商標，即於
    八十九年五月二十九日通知歌騰公司取消本件交易，被告隨即通知寶泰隆公司取
    消於系爭電腦手提袋上使用上揭告訴人公司之商標圖樣，此證人庚○○於本院調
    查時證稱：八十九年五月底，己○○打電話跟伊講「ＨＥＬＬＯ  ＫＩＴＴＹ」
    的商標與客人接洽沒有結果，客人要將這個商標改變，不再使用有「ＨＥＬＬＯ
      ＫＩＴＴＹ」商標的電腦手提袋，並要伊將已完成之成品上之「ＨＥＬＬＯ
    ＫＩＴＴＹ」商標拆掉云云。而被告並以其另有於八十九年五月二十九日傳真寶
    泰隆公司通知取消於系爭電腦手提袋上使用「ＨＥＬＬＯ  ＫＩＴＴＹ」商標，
    嗣寶泰隆公司並於同年月三十日回函表明已取消該「ＨＥＬＬＯ  ＫＩＴＴＹ」
    商標圖樣，有被告提出之傳真函影本二紙在卷可稽（其中寶泰隆公司之傳真回函
    ，據被告己○○供稱伊為求簡速，乃直接將該傳真函改以自己名義傳送給燦坤公
    司經理乙○○，並加註歌騰資訊及蓋上歌騰公司章等語）。而證人庚○○於本院
    調查時亦證稱該被告所指述之寶泰隆公司傳真函上之筆跡是伊公司負責業務之王
    春來筆跡云云。是足證被告二人所辯燦坤公司於八十九年五月二十九日告知無法
    取得告訴人公司之同意或授權，即行通知寶泰隆公司停止生產使用告訴人公司上
    揭商標於系爭電腦手提袋上，並要該公司將已生產完成之成品拆掉該「ＨＥＬＬ
    Ｏ  ＫＩＴＴＹ」商標圖樣等語，應堪採信。茲依上所述，被告二人之所以向寶
    泰隆公司訂製使用相同於告訴人公司「ＨＥＬＬＯ  ＫＩＴＴＹ」商標圖樣之系
    爭電腦手提袋，乃係因燦坤公司向其訂購需使用告訴人公司上開商標圖樣之電腦
    手提袋，並表示授權書後補所致，被告並提出該燦坤公司使用告訴人公司上揭「
    ＨＥＬＬＯ  ＫＩＴＴＹ」商標圖樣於電腦、通訊、家電產品之廣告單、廣告型
    錄及報紙廣告各乙紙為證，而證人乙○○於偵查時亦證稱伊公司有取得三麗鷗公
    司同意及授權使用「ＨＥＬＬＯ  ＫＩＴＴＹ」商標圖樣於電腦產品上云云。是
    被告主觀上顯係相信燦坤公司應可獲告訴人公司授權使用上開商標圖樣於系爭電
    腦手提袋上，因而才同意以授權書後補之方式接受燦坤公司之訂購使用上開商標
    圖樣之電腦手提袋，並即向寶泰隆公司訂購系爭電腦手提袋。而查被告二人若有
    意圖欺騙他人，而於同一電腦手提袋使用相同於告訴人註冊證圖樣之犯意，又何
    以在接獲燦坤公司通知無法取得告訴人公司之授權後，即行通知寶泰隆公司停止
    生產使用告訴人公司上開商標之電腦手提袋，並要寶泰隆公司拆掉已完成成品上
    之「ＨＥＬＬＯ  ＫＩＴＴＹ」商標圖樣。苟被告二人有仿冒告訴人商標之犯意
    ，而其既已向寶泰隆公司訂購系爭使用告訴人公司上揭商標圖樣之電腦手提袋，
    並已完成部分成品，則被告二人儘可將該已完成之電腦手提袋販售他人牟利，又
    何以迄仍存放於寶泰隆公司之倉庫。甚且被告二人所經營之歌騰公司於八十九年
    七月間另向寶泰隆公司訂購未使用商標圖樣之電腦手提袋二千只時，並即要求寶
    泰隆公司拆掉上揭部分成品之「ＨＥＬＬＯ  ＫＩＴＴＹ」商標圖樣以供交付客
    戶，有歌騰公司之訂購單乙紙附卷可參，並據證人庚○○於本院調查時證述在卷
    ，若被告二人有仿冒告訴人公司商標圖樣之犯意，自無要求寶泰隆公司將該已完
    成之系爭電腦手提袋上之告訴人商標圖樣予以拆除，再行交付予客戶之理。是被
    告二人所辯並無於同一商品，使用相同於他人商標圖樣之犯意云云，應堪採信，
    自難遽依商標法第六十二條第一款之罪責相繩，是被告二人此部分犯行尚屬不能
    證明。至訊據被告丁○○否認有販賣仿冒商品之犯行，辯稱燦坤公司取消訂單後
    ，伊就將該三個電腦手提袋樣品拿出來準備丟掉，後伊先生說有人來拜託他說其
    女兒很喜歡，結果就賣了一個，當時伊不在場云云。查寶泰隆公司因歌騰公司向
    其訂製使用與告訴人公司相同商標之電腦手提袋六千只，而先行交付歌騰公司十
    二只電腦手提袋，原僅係供樣品參考之用，並非供販售之用，嗣被告己○○保留
    其中三只，而將九只電腦手提袋交給向其訂購之燦坤公司，茲依被告己○○於警
    訊及偵審時均一再供稱本來不賣該有「ＨＥＬＬＯ  ＫＩＴＴＹ」圖樣之電腦手
    提袋，因客人說其女兒非常喜歡「ＨＥＬＬＯ  ＫＩＴＴＹ」，一再要求，伊才
    賣出繡有「ＨＥＬＬＯ  ＫＩＴＴＹ」圖樣之電腦手提袋樣品云云，且依卷附之
    莆田公司在台北市○○路○段五號世貿大樓第Ｆ六０四號展示室照片所示，該展
    示室固陳列有各式商品，惟衡以世貿大樓本身主要係展覽招商之處所，於該處所
    陳列各式商品，顯主要係供客戶參觀選購之參考，而非如一般商店之供人進出選
    購，此莆田公司若有於其展示室販售仿冒告訴人公司上揭商標之電腦手提袋，又
    何以於該址未經查獲其他仿冒公司人公司商標之電腦手提袋，是被告己○○既僅
    出售一只仿冒之電腦手提袋，而莆田公司由被告己○○擔任負責人，並負主要經
    營之責，因而僅販售區區一只電腦手提袋，又何致需由被告丁○○共同為之，且
    依前所述，被告丁○○亦無事前即與被告己○○共同謀議販賣仿冒之電腦手提袋
    之可言，是尚難因被告丁○○與被告己○○係屬夫妻，並在莆田公司擔任會計，
    即認應與被告己○○共負販賣仿冒商品罪責，被告丁○○所辯並無販賣仿冒商品
    之犯行云云，應堪採信。被告丁○○此部分犯行亦屬不能證明。綜上所述，既查
    無積極證據足資證明被告己○○涉有於同一商品使用相同於他人註冊商標圖樣之
    犯行，本應為無罪之諭知，惟公訴人認此部分與被告己○○上開論罪科刑部分有
    牽連犯之裁判上一罪關係，爰不另為無罪之諭知。而檢察官依告訴人之請求提起
    上訴，其上訴意旨以被告丁○○犯有商標法第六十二條第一款及第六十三條之罪
    ，而指摘原審量刑過輕，固無理由，惟被告丁○○執以上訴，則屬有理由，則原
    判決關於被告丁○○部分既有可議，自應由本院予以撤銷，改判被告丁○○無罪
    。
據上論斷，應依刑事訴訟法第三百六十九條第一項前段、第三百六十四條、第二百九
十九條第一項前段、第三百零一條第一項、商標法第六十三條、第六十四條、刑法第
十一條前段、第二條第一項前段、第四十一條第一項前段、第七十四條第一款、罰金
罰鍰提高標準條例第二條，判決如主文。
本案經檢察官林炳雄到庭執行職務。
中    華    民    國    九十一    年        一      月      十七        日
                            台灣高等法院刑事第三庭
                                審判長法  官  張  連  財
                                      法  官  李  英  勇
                                      法  官  張  傳  栗
右正本證明與原本無異。
不得上訴。
                                      書記官  王  秀  雲
中    華    民    國    九十一    年        一      月      十七        日
附錄：本案論罪科刑法條全文
商標法第六十三條
明知為前條商品而販賣、意圖販賣而陳列、輸出或輸入者，處一年以下有期徒刑、拘
役或科或併科新台幣五萬元以下罰金。
